【裁判字號】    89,訴,2630
【裁判日期】    891129
【裁判案由】    偽造文書
【裁判全文】
台灣台中地方法院刑事判決                        八十九年度訴字第二六三號
    公  訴  人  台灣台中地方法院檢察署檢察官
    被      告  甲○○
右列被告因偽造文書案件，經檢察官提起公訴（八十九年度偵字第一二三七一號），
本院判決如左：
    主  文
甲○○連續行使偽造私文書，足以生損害於他人及公眾，處有期徒刑柒月。偽造之八
十七年九月十八日，交通部公路局台北區監理所汽車駕駛人審驗暨各項登記書上乙○
○之署名；八十七年九月十八日、八十七年十月十四日台北縣樹林市戶政事務所，補
領身國民身份證申請書上乙○○之署名均沒收。
    事  實
一、甲○○基於概括之犯意，於民國（下同）八十七年九月十八日，持自己之相片，
    冒稱是其兄乙○○本人，以駕照遺失為由，至交通部公路局台北區監理所，在汽
    車駕駛人審驗暨各項登記書冒簽乙○○之名字，而偽造該等文書，並持據向監理
    所承辦人員申請補發乙○○之駕照，致監理所人員誤以為係乙○○本人，並將此
    不實之資料登載於職務上所掌之公文書，而發乙○○之駕照予甲○○，足生損害
    於乙○○及監理機關對於駕駛執照之管理。甲○○再於八十七年九月十八日、八
    十七年十月十四日持上開駕照影本及自己照片，至台北縣樹林市戶政事務所，冒
    稱係乙○○本人，以身份證遺失為由，重新請領新的身份證，並在補領身國民身
    份證申請書上冒簽乙○○之名字，偽造申請書，持向戶政人員申請重領乙○○之
    身分證，致戶政事務所之人員陷於錯誤於戶政資料為不實之記載，並為身份證之
    補發。甲○○復於八十七年年十月三十日以上開方式向台北區監理所申請補發乙
    ○○之駕照，並使承辦人員將此不實之事項登載於職務上所掌管之公文書，而核
    發乙○○之駕照予甲○○，均足以生損害於乙○○及監理、戶政機關上開證照管
    理之正確。嗣於八十九年五月二十日因總統選舉，乙○○本人前往投票時，為選
    務工作人員發現，始循線查知上情。
二、案經台北縣警察局樹林分局，報請台灣板橋地方法院檢察署，呈請台灣高等法院
    檢察署，核轉台中地方法院檢察署檢察官偵查起訴。
    理  由
一、訊據被告甲○○對於前揭犯罪事實坦承不諱，並有交通部公路局台北區監理所函
    一份、汽機車駕駛人審驗暨各項異動登記書三件、台北縣樹林市戶政事務所函一
    件、補領身國民身份證申請書二件、戶籍資料等影本在卷可參，本件事證明確，
    被告犯行堪予認定。
二、核被告所為，係犯刑法第二百一十條偽造私文書罪、第二百十二條偽造特種文書
    罪、第二百十四條明知為不實之事項，而使公務員登載於職務上所掌之公文書罪
    、第二百十七條第一項偽造署押罪、第二百十六條之行使偽造私文書罪、及行使
    偽造特種文書罪。被告偽造前開證、照係利用不知情之承辦人，以達偽造特種文
    書目的之犯行，為間接正犯。被告偽造申請書、駕駛執照、身分證後復持以行使
    ，其偽造之低度行為，為高度之行使行為所吸收，不另論科，被告偽造乙○○之
    署名係偽造申請書、駕駛執證、身分證之階段行為，應從情節較重之偽造私文書
    、特種文書罪論處，又被告上開使公務員登載不實罪與行使偽造私文書及特種文
    書罪間，有方法結果之牽連關係，為牽連犯，應從一重之偽造私文書罪論處，再
    被告上開多次偽私文書罪等之犯行，時間緊接，所犯罪名相同，顯係基於概括之
    犯意為之，為連續犯，爰依刑法第五十六條之規定以一罪論，並加重其刑，爰審
    酌被告犯罪之動機、目的、手段，犯罪所生之危害、犯罪後坦承不諱態度良好等
    一切情狀，量處如主文所示之刑。偽造之八十七年九月十八日，交通部公路局台
    北區監理所汽車駕駛人審驗暨各項登記書上乙○○之署名；八十七年九月十八日
    、八十七年十月十四日台北縣樹林市戶政事務所，補領身國民身份證申請書上之
    乙○○署名，均應依刑法第二百十九條之規定予以宣告沒收。
據上論斷，應依刑事訴訟法第
二百九十九條第一項前段，刑法第二百一十條、第二百十二條、二百十四條、第二百
十六條、二百十七條、二百十九條、第五十六條、第五十五條、罰金罰鍰提高標準條
例第一條前段，判決如主文。
中     華     民     國     八十九   年      十一     月     二十九     日
                                        法  官   柯  崑  輝
右正本證明與原本無異。
如不服本判決，應於送達後十日內向本院提出上訴狀(須附繕本)，上訴於台灣高等法
院台中分院。
                                        書記官
中     華     民     國     八十九   年      十一     月     二十九     日
附錄論罪科刑法條
中華民國刑法第二百一十條
 (偽造變造私文書罪)
偽造、變造私文書，足以生損害於公眾或他人者，處五年以下有期徒刑。
中華民國刑法第二百一十二條
 (偽造變造特種文書罪)
偽造、變造護照、旅券、免許證、特許證及關於品行、能力服務或其他相
類之證書、介紹書，足以生損害於公眾或他人者，處一年以下有期徒刑、
拘役或三百元以下罰金。
中華民國刑法第二百一十四條
 (使公務員登載不實罪)
明知為不實之事項，而使公務員登載於職務上所掌之公文書，足以生損害
於公眾或他人者，處三年以下有期徒刑、拘役或五百元以下罰金。
中華民國刑法第二百一十六條
 (行使偽造變造或登載不實之文書罪)
行使第二百十條至第二百十五條之文書者，依偽造、變造文書或登載不實
事項或使登載不實事項之規定處斷。
中華民國刑法第二百一十七條
 (偽造盜用印章印文或署押罪)
偽造印章、印文或署押，足以生損害於公眾或他人者，處三年以下有期徒
刑。
盜用印章、印文或署押，足以生損害於公眾或他人者，亦同。


司法院資訊處製作；財團法人民間司法改革基金會備份。
